【裁判字號】    90,上易,2905
【裁判日期】    900925
【裁判案由】    竊盜
【裁判全文】
臺灣高等法院刑事判決                            九十年度上易字第二九０五號
    上  訴  人
    即  被  告  甲○○
    輔  佐  人  乙○○
右上訴人因竊盜案件，不服臺灣士林地方法院八十九年度易字第一一三七號，中華民
國九十年六月二十八日第一審判決（起訴案號：臺灣士林地方法院檢察署八十九年度
偵字第九六七二號），提起上訴，本院判決如左：
    主  文
上訴駁回。
    事  實
一、甲○○因罹患「精神分裂症」，其對外界之知覺理會與判斷作用，以及自由決定
    意思之能力，較普通人平均程度減退，為精神耗弱之人，於民國（下同）八十八
    年十二月十四日因偽造文書案件，經台灣台北地方法院判處有期徒刑四月，緩刑
    二年，現仍於緩刑期間，竟不知悔改，基於意圖不法所有之概括犯意，而攜帶客
    觀上足以傷害人生命、身體之兇器螺絲起子四支及鉗子二把，先於八十九年十月
    九日下午一時三十分許，在台北市○○○路○段三七二號「昇陽通商大樓」內，
    竊取丙○○所有背包一個及新台幣（下同）六千元、存摺二本，復於同日下午六
    時十分許，在台北市○○區○○路一段十七號二十樓元富證券股份有限公司（以
    下簡稱元富證券公司）辦公室，先後竊取辦公室中裴健閔抽屜內存摺八本、八百
    九十四元、印章一枚及呼叫器二個，以及湯進祿辦公桌抽屜內股票機一台，得手
    後欲離開時，為元富證券公司員工發現而報警逮捕，當場查獲並扣得右揭竊得之
    財物及螺絲起子四支、鉗子二把。
二、案經臺北市政府警察局大同分局報請臺灣士林地方法院檢察署檢察官偵查起訴。
    理  由
一、上訴人即被告甲○○雖患有「精神分裂症」，惟於本院審理時，對本院所訊問之
    各項問題，均能清晰應答，顯有意思能力，並無欠缺訴訟行為能力之情形，合先
    敘明。
二、訊據被告甲○○對於右揭犯行坦承不諱，經核與被害人丙○○、裴健閔及湯進祿
    於警訊中指述被害之情節，及證人張家豪於警訊中證述被告趁元富公司職員下班
    時間，進入該公司，嗣行竊得手後自機房走出來，提著竊得之財物，經張家豪發
    現後速通知經理湯進祿合力將被告逮捕等情相符，且有台北市政府警察局大同分
    局贓物認領保管單四張、贓證物清冊一份及螺絲起子、鉗子之照片一幀附卷，及
    螺絲起子四支、鉗子二把扣案足資佐證（見偵查卷第十七頁至第二十頁、第二十
    一頁、第二十二頁），被告雖辯稱：螺絲起子及鉗子不是兇器云云，惟查被告所
    攜帶扣案之螺絲起子及鉗子，經原審及本院當庭勘驗，均係金屬材質，其中二支
    一字起子長各約十四公分，十字起子長約九公分、九點五公分，鉗子長約一二點
    五公分及十三公分（見原審卷第十九頁及本院審判筆錄），客觀上均屬具危險性
    而足以傷害人，自屬兇器，被告所辯並不足採，本件罪證已臻明確，被告犯行堪
    以認定。
三、核被告所為，係犯刑法第三百二十一條第一項第三款之加重竊盜罪。其先後三次
    竊盜犯行，時間緊接，方法相同，觸犯構成要件相同之罪名，顯係基於概括犯意
    為之，為連續犯，應依刑法第五十六條之規定論以一罪，並加重其刑。又按刑法
    上之心神喪失與精神耗弱，應依行為時精神障礙程度之強弱而定，如行為時之精
    神，對外界事務全然缺乏知覺理會及判斷作用而無自由決定意思之能力者，為心
    神喪失；如此項能力，並非完全喪失，僅較普通人之平均程度顯然減退者，則為
    精神耗弱，此有最高法院二十六年渝上字第二三七號判例參照。本件被告經原審
    送請臺北市立療養院鑑定，認被告自十四歲始，陸續出現明顯社交退縮、被害及
    關係妄想、怪異行為、聽幻覺等症狀，且其個人自我照顧功能、人際關係功能、
    職業功能皆已明顯下降，至鑑定時，精神病症狀仍活躍，已符合「精神分裂症」
    之臨床診斷，被告行為當時對外界事務之知覺理會雖有部分能力，但其判斷作用
    ，以及自由決定意思之能力，確受精神分裂症精神症狀部分影響，應達「精神耗
    弱」程度，此有該院九十年五月七日北市療成字第九Ｏ六○四一一二○○號函所
    附被告之精神鑑定報告書一件附卷可稽（見原審卷第二十五頁至第二十八頁），
    而被告確領有重度精神病殘障手冊，亦經原審核對無訛。被告於調查、審理時，
    尚能針對當時犯案情節清晰陳述，足認被告於本案行為時之精神狀態，對外界事
    務之知覺理會、判斷作用及自由決定意思之能力，雖因罹患「精神分裂病」而較
    普通人之平均程度顯然減退，惟尚未達於全然喪失之程度，揆諸前開判例意旨，
    應與精神耗弱之情形相符，爰依刑法第十九條第二項之規定，減輕其刑，並依刑
    法第七十一條第一項之規定，先加後減之。原審審酌被告為本件犯行時精神耗弱
    ，及其有如事實欄所載之犯罪科刑情形，此有臺灣高等法院檢察署刑案紀錄簡覆
    表一份在卷可憑，暨及其犯罪之動機、目的、手段、犯罪時所受之刺激、生活狀
    況、智識程度係國中畢業等一切情狀，適用刑法第五十六條、第三百二十一條第
    一項第三款、第十九條第二項、第三十八條第一項第二款，罰金罰鍰提高標準條
    例第二條，判處被告有期徒刑四月，扣案之螺絲起子四支、鉗子二把，為被告所
    有，供犯罪所用之物，依法宣告沒收之。再以刑法第四十一條業於九十年一月十
    日修正施行，比較新舊法律之規定，以修正之刑法第四十一條對被告有利，乃適
    用刑法第二條第一項前段、修正之刑法第四十一條第一項，諭知所處之有期徒刑
    如易科罰金時，以銀元佰元折算壹日之標準。又以被告罹患「精神分裂症」，
    目前仍處於病情活躍期，有上開醫院之鑑定報告在卷足稽，惟被告犯案後接受治
    療，仍服藥中，爰不為強制監護之諭知，於理由中敘明，經核並無不合。
四、被告提起上訴，指原審量刑過重云云。惟量刑乃屬法院依職權所審酌之事項，且
    原審已於判決理由欄內詳敘量刑所審酌之一切事項，本院認原審量刑並無偏重之
    情形，被告之上訴為無理由，應予駁回。
據上論斷，應依刑事訴訟法第三百六十八條，判決如主文。
本案經檢察官沈明彥到庭執行職務。
中    華    民    國      九十    年       九       月      二十五      日
                             臺灣高等法院刑事第二十二庭
                                 審判長法  官  許  正  順
                                       法  官  胡  方  新
                                       法  官  林  明  俊
右正本證明與原本無異。
不得上訴。
                                       書記官  蕭  進  忠
中    華    民    國      九十    年       九       月      二十五      日
附錄本案論罪科刑法條全文
刑法第三百二十一條第一項
  犯竊盜罪而有左列情形之一者，處六月以上五年以下有期徒刑：
  一、於夜間侵入住宅或有人居住之建築物、船艦或隱匿其內而犯之者。
  二、毀越門扇、牆垣或其他安全設備而犯之者。
  三、攜帶兇器而犯之者。
  四、結夥三人以上而犯之者。
  五、乘火災、水災或其他災害之際而犯之者。
  六、在車站或埠頭而犯之者。


司法院資訊處製作；財團法人民間司法改革基金會備份。
